最高法院刑事判決　　　　　　　　　　　　　　　　　八十八年度台上字第七三號
　　上　訴　人　甲○○
右上訴人因業務過失致人於死案件，不服台灣高等法院中華民國八十六年三月二十八
日第二審判決（八十五年度交上訴字第二六七號，起訴案號：台灣新竹地方法院檢察
署八十五年度偵字第五四九九號），提起上訴，本院判決如左：
    主  文
上訴駁回。
    理  由
按刑事訴訟法第三百七十七條規定，上訴於第三審法院，非以判決違背法令為理由，
不得為之。是提起第三審上訴，應以原判決違背法令為理由，係屬法定要件。如果上
訴理由狀並未依據卷內訴訟資料，具體指摘原判決不適用何種法則或如何適用不當，
或所指摘原判決違法情事，顯與法律規定得為第三審上訴理由之違法情形，不相適合
時，均應認其上訴為違背法律上之程式，予以駁回。本件上訴人甲○○上訴意旨略稱
：(一)、上訴人於案發時依規定在路旁停車準備卸貨，車後尚停有二輛聯結車，最後一
輛車後有「道路施工車輛慢行」之警告標語及一個三角架、圓錐等物，案發後至現場
處理之警員彭仲勇亦證稱肇事車前後共有五輛車，上訴人之車係第三輛，五部車均靠
邊停放整齊，無移動跡象等語。依此情形，被害人之機車無論係以四十五度角之斜向
切入停放路邊之上訴人之車輛，或碰到車尾板架左邊鐵架、方向燈而倒地，皆係上訴
人之車輛後面左側遭碰撞，此突發事件，上訴人無從防避，並無過失，原判決認上訴
人停車於路邊未放置警告標誌涉有過失，顯有認定事實不憑證據之違法。(二)、上訴人
駕駛之汽車後面二部車停車時是否放置警告標誌，位置妥適否，充其量，只是涉及行
政違規問題，與本件車禍並無必然之因果關係存在，殊難依此謂上訴人應負過失責任
等語。
惟查證據之取捨及其證明力之判斷，屬於事實審法院之職權，苟其所為之判斷，並不
違背經驗法則及論理法則，即不能任意指為違背法令。又認定犯罪事實所憑之證據，
並不以直接證據為限，間接證據亦包括在內。審理事實之法院綜合卷內之直接、間接
證據，本於推理作用，於通常一般之人均不致有所懷疑，得確信其為真實之程度者，
即非不得據之為有罪之認定。本件原判決認定上訴人甲○○有原判決事實欄所記載之
業務過失致人於死犯行，係以上訴人對於其駕駛半聯結車停放於肇事處，被害人張政
平騎機車行經該處，自後追撞其半聯結車致受傷死亡之事實，已供承不諱，此事實並
有道路交通事故調查報告表(一)、(二)及現場照片在卷可稽。被害人係因本件車禍死亡，
復經檢察官督同法醫師相驗屬實，有勘驗筆錄、驗斷書、相驗屍體證明書等附卷可憑
。上訴人雖否認有過失致人於死犯行，辯稱肇事前共有五輛半聯絡車停於該處待卸貨
，其停在第三輛，最後一輛車之後端有放置三角架、圓錐架，且有打開閃光燈云云。
惟查上訴人所舉證人徐金寶稱：其車最後到達，到達後與上訴人把珍珠奶茶招牌擋在
後面，三角架與施工慢行之招牌係上訴人放置，三角架原放在地上，圓錐架放在第四
輛陳樹根之板架上，其到達後，上訴人把三角架及圓錐架移至伊車後云云。核與上訴
人所稱：徐金寶到達後，由徐某放三角架及圓錐架，伊幫忙放施工慢行之招牌云云，
並不一致。證人陳根樹固稱其車停在第四位，但對於係何人放置警告標誌，則稱非其
所放，其不知悉等語。如陳根樹、徐金寶於肇事前已到達，並停放於上訴人之車之後
，理應由其二人放置警告之反光標誌，惟依其二人所供，陳根樹並未放置，而係由上
訴人下車放置，核與常情不符，足見上訴人所辯肇事時有放置警告之反光標誌云云，
不足採信；陳根樹、徐金寶所供不足為有利上訴人之認定。又上訴人於檢察官初次訊
問時自承：肇事後，其下車查看，發現一台機車倒地，人在旁邊倒地等情不諱。惟至
現場處理之警員於原審證稱：「被害人還坐在機車腳踏板上面，人是後仰，機車卡在
被告的車尾，我們去現場時未帶相機，先送人去急救比較重要，拉下被害人的是救護
車的醫生及護士，拉出來時血才滴下來，照片中一大片血跡是我們去時現場就有的，
點狀血跡是將被害人扛下來時滴下來的」等語，參酌被害人之機車碰撞後碎片散落在
上訴人之半聯結車尾板架正後方偏左之下方，同處有血跡一大片，上訴人之半聯結車
後方左邊最內側之方向燈被撞毀，同處車尾板架上覆蓋之塵土有擦痕，鐵架下方有凹
痕等情節，碰撞位置係在上訴人之半聯結車車尾板架正後方稍偏左之鐵架下方。警方
所拍攝現場照片所顯示機車與半聯結車之車體外緣呈約四十五度角切入，卡在車輪與
車板角之間之情狀，乃肇事後，上訴人加以移動所致。台灣省車輛行車事故覆議鑑定
委員會依上開移動後拍得之照片，認定上訴人無過失情事，自不足採。上訴人於夜間
停車於路邊，應注意並能注意竟疏未注意放置安全警告標誌，致被害人疏未注意上訴
人之車輛，自後撞及其車尾板架，頭部受傷不治死亡，顯有過失，其過失與被害人之
死亡顯有相當因果關係，台灣省竹苗區車輛行車事故鑑定委員會鑑定本件車禍之肇事
責任，亦同此認定等證據，予以綜合判斷，認定上訴人有刑法第二百七十六條第二項
之業務過失致人於死犯行，已詳其所憑之證據及認定之理由。並指駁、說明上訴人
所辯其無過失云云，與上開事證不符，乃卸責飾詞，不足採信，甚詳。所為論斷，均
有卷存證據資料可資覆按，從形式上觀察，並無違背法令之情形存在。上訴意旨雖指
摘原判決有前開違法情事，惟查原判決已詳為說明認定上訴人於夜間停車於照明不清
之道路，應注意並能注意而疏未設置安全警告標誌，以致被害人疏未注意車前狀況而
自後追撞上訴人之車後面左側受傷死亡所憑之證據及認定之理由。上訴人如依規定放
置反光之警告標誌，使來往車輛能看見前方停車狀況，而有所防避，當不致追撞肇事
，故上訴人之未放置警告標誌並非僅行政違規問題，其與本件車禍被害人之死亡，有
因果關係，原判決亦有明其理由。上訴意旨對原審取捨證據、證據證明力自由判斷
之審判權之合法行使，以及原判決已有論列說明之事項，漫指為違法，再為單純事實
上之爭執，要非適法之第三審上訴理由，衡以前述說明，其上訴為違背法律上之程式
，應予駁回。
據上論結，應依刑事訴訟法第三百九十五條前段，判決如主文。
中      華      民      國    八十八    年      一      月     十四     日
                              最高法院刑事第六庭
                                  審判長法官  董  明  霈
                                        法官  丁  錦  清
                                        法官  賴  忠  星
                                        法官  林  茂  雄
                                        法官  王  居  財
      右正本證明與原本無異
                                              書  記  官
中      華      民      國    八十八    年      一      月     十九     日
